臺灣士林地方法院民事裁定　　　　　　　　 96年度金字第5號
原　　　告　乙○
被　　　告　甲○○
　　　　　　丙○○
上列當事人間請求損害賠償事件，經原告對被告提起附帶民事訴
訟，本院刑事庭95年度附民字第157 號刑事附帶民事訴訟裁定移
送本院民事庭審理，本院裁定如下：
    主  文
原告之訴駁回。
訴訟費用由原告負擔。
    理  由
一、按因犯罪而受損害之人，以對於刑事被告及依民法負賠償責
    任之人請求回復其損害者為限，始得於刑事訴訟程序附帶提
    起民事訴訟，此固為刑事訴訟法第487 條第1 項所明定。惟
    查附帶民事訴訟，係因犯罪而受損害之人，為請求回復其損
    害，於刑事訴訟程序附帶提起之民事訴訟，故提起是項訴訟
    ，須限於起訴之犯罪事實侵害個人私權，致生損害者，始得
    為之（最高法院23年附字第248 號判例意旨參照）。刑事訴
    訟法第487 條第1 項所定附帶民事訴訟之被告，除刑事被告
    外，固兼及於依民法負損害賠償責任之人。惟附帶民事訴訟
    之原告所主張之共同加害人或依民法應負損害賠償責任之人
    ，必以在刑事訴訟程序中經認定係共同侵權行為之人，或因
    刑事被告行為，無待於自己為任何行為，即當然負損害賠償
    責任之人，類如僱用人或法定代理人，始堪以之為刑事附帶
    民事訴訟事件之被告，否則對之提起附帶民事訴訟，即難謂
    為合法。而附帶提起之民事訴訟，如不合於上開法條所定之
    要件者，縱於刑事庭依刑事訴訟法第504 條第1 項將附帶之
    民事訴訟移送於民事庭後，亦不得將關於民事訴訟之法規，
    溯及於附帶提起民事訴訟之時，而予適用，仍應認其起訴為
    不合法予以裁定駁回。
二、本件原告於本院94年度金重訴字第3 號違反證券交易法等刑
    事案件中，對本件被告提起刑事附帶民事訴訟，並主張：被
    告甲○○為協和國際多媒體股份有限公司（下稱協和公司）
    之律師，被告丙○○為協和公司之董事東霖投資股份有限公
    司（下稱東霖公司）代表（此部份於刑事附帶民事訴訟裁定
    上原記載為東霖公司負責人，嗣經原告更正），原告購買協
    和公司股票，支出新台幣（下同）139 萬元，因協和公司違
    法假帳，導致下市，造成原告投資之嚴重損失，故應對原告
    負損害賠償責任云云，並聲明：(一)被告應給付原告139 萬元
    ，並捐款給國家公務之用的部分，不要利息。(二)任何費用由
    被告負擔。
三、查訴外人呂木村等人違反證券交易法之犯罪事實，固經檢察
    官以違反證券交易法等罪嫌起訴後，經本院刑事庭以94年度
    重金字第3 號判決有罪，有刑事判決書在卷可稽。依該刑事
    判決所認定之犯罪事實，僅認呂木村等協和公司負責人及經
    理人以偽造外國銷貨契約文書、製作假帳提高銷貨業績等不
    合營業常規方式，美化財務報表，俾使協和公司帳面上獲利
    能力，達到臺灣證券交易所股份有限公司有價證券上市審查
    準則第4 條，關於資本額及獲利能力之標準，並以假交易方
    式虛列高額之應收帳款，嗣後無法收回帳面所列應收帳款，
    不得不提列高額呆帳，致生損害於協和公司，而予判決有罪
    科處徒刑及罰金，並未認定本件被告甲○○、丙○○有何不
    法犯罪行為。又被告甲○○、丙○○亦非依民法規定，應就
    呂木村等人該犯罪行為當然負賠償責任之人，自非得許於刑
    事訴訟程序對之提起附帶民事訴訟。揆之首揭意旨，被告所
    為既未經刑事判決認定犯罪，即不在得對之提起附帶民事訴
    訟之範圍，是本件原告此部分之訴，雖經本院刑事庭裁定移
    送前來，仍應認其起訴為不合法，自應駁回。
四、爰裁定如主文。
中　　華　　民　　國　　96　　年　　11　　月　　12　　日
                  民事第一庭  法  官  高愈杰
以上正本證明與原本無異。
如對本裁定抗告，應於裁定送達後10日內向本院提出抗告狀。
中　　華　　民　　國　　96　　年　　11　　月　　13　　日
                              書記官　高楚安
